臺灣宜蘭地方法院刑事判決　　　　　　　 99年度易字第529號
公　訴　人　臺灣宜蘭地方法院檢察署檢察官
被　　　告　呂嘉縈
上列被告因違反證券交易法案件，檢察官提起公訴（99年度撤緩
偵字第48號），經檢察官聲請改依協商程序而為判決，本院判決
如下：
    主  文
呂嘉縈共同犯證券交易法第一百七十五條之非法經營證券業務罪
，處有期徒刑肆月，如易科罰金，以銀元佰元即新臺幣玖佰元
折算壹日，減為有期徒刑貳月，如易科罰金，以銀元佰元即新
臺幣玖佰元折算壹日。
    事  實  及  理  由
一、犯罪事實：
  (一)緣林子正（業經判決確定）係址設臺北市松山區○○○路57
    號12樓「標準證券投資顧問股份有限公司」（下稱標準公司
    ）暨其所屬關係企業（下稱標準集團）之總經理，實際負責
    集團之營業事宜，黃達暉（業經判決確定）為林子正之特助
    ，胡國新、簡文騰（均經判決確定）為標準集團之副總經理
    ，均為該集團之主要幹部及成員。
  (二)林子正、黃達暉共同起意以販售未上市（櫃）公司股票為業
    ，與亦明知未經主管機關核准並取得許可證照，不得經營證
    券業務之呂嘉縈、簡文騰、胡國新、鍾鎧勵、陳宥穎、林秉
    裕（林秉裕原名林良苑，其與鍾鎧勵、陳宥穎3人所涉違反
    證券交易法犯行部分，業經判決確定）及宋文欽、呂嘉豪、
    陳忠瑋、李國榮、洪懷祖、王熾雄、楊松山、吳尉裕、黃美
    齡、陳新坤、楊珠、陳榆婷（原名陳秀婷）、洪莞晴、劉簡
    美秀、劉春金（以上宋文欽等15人所為違反證券交易法犯行
    部分，均業經判決確定）、林英傑、李怡錚、吳美冠（以上
    林英傑等3人業經緩起訴處分）等人共同基於非法經營證券
    業務之犯意聯絡，為掩護不法及取信不特定人，藉以行銷牟
    利，遂於民國90年4月間以宋文欽等人名義，購買僅具有投
    資顧問許可執照之標準公司，除以該公司名義對外販售未上
    市（櫃）公司股票外，復以標準集團名義，設立下列行銷據
    點：90年10月間，在宜蘭縣宜蘭市○○○路50號10樓設立「
    宜蘭分公司」，為規避查緝及買賣糾紛，同址先後成立標勁
    科技有限公司（下稱標勁公司，91年4月25日設立、93年6月
    8 日解散，黃達暉登記為負責人）、宜翔投資顧問有限公司
    （下稱宜翔公司，93年7月5日設立、94年3月17解散，王熾
    雄登記為負責人）、元勝投資顧問有限公司（下稱元勝公司
    ，94年4月22日設立、94年9月9日解散，林秉裕登記為負責
    人），並於94年間在宜蘭縣頭城鎮○○路○段199號，設立宜
    蘭分公司之頭城營業處所；92年1月間，在宜蘭縣羅東鎮○
    ○路263號2樓之1設立「羅東分公司」，為躲避查緝及買賣
    糾紛，同址先後成立瑋鈺資訊（92年2月19日核准設立、93
    年12月15日撤銷、吳尉裕登記為負責人）、瑋鈺投資顧問有
    限公司（下稱瑋鈺公司，93年11月2日核准設立、94年6月7
    日解散、楊松山登記為負責人）、旭日創業投資顧問公司（
    下稱旭日公司，94年5月19日設立、94年8月12日解散，楊松
    山登記為負責人）；92年10月間，在花蓮市○○路588 號7
    樓設立「花蓮分公司」，於93年9月15日遷址至宜蘭縣宜蘭
    市○○路48號10樓登記為隆翔投資顧問有限公司（下稱隆翔
    公司，93年9月15日設立、94年7月26日解散，陳新坤登記為
    負責人）。
  (三)上開標準集團由林子正擔任總經理，黃達暉擔任林子正特助
    ，另聘副總經理胡國新統轄蘭陽（宜蘭及花蓮）分公司，由
    簡文騰負責宜蘭分公司業務，其中宜蘭分公司設於頭城之營
    業處所則由陳宥穎、鍾鎧勵負責、羅東分公司由吳尉裕負責
    、花蓮分公司由陳新坤負責，各分公司內部業務部門由上而
    下分為專員（抽成30％至40％，每檔未上市股票佣金總數額
    不等，多在新臺幣【下同】4千元至1萬元之間，公司內稱為
    「PV」），主任（抽成80％）、副理（抽成90％）、經理（
    抽成100％）、協理（抽成120至130％）、總監（抽成數不
    明）、副總經理（抽成數不明）等級別，並以前述類似直銷
    上、下線抽成方式登報廣招業務人員，作為拓展業績之管道
    ，至93年間標準集團陸續招募吳美冠、林英傑、李怡錚、呂
    嘉縈、劉春金、劉簡秀美等業務人員負責販售未上市（櫃）
    公司股票，另由洪莞晴、陳榆婷等人擔任會計行政業務，且
    以胡國新個人所有之萬泰銀行宜蘭分行帳號000000000000
    號帳戶提供客戶往來使用，並於93年4月間購入具有投資顧
    問許可執照之聯翔證券投資顧問股份有限公司（下稱聯翔公
    司），由呂嘉豪擔任名義負責人，於宜蘭縣羅東鎮○○路
    154號3樓設立聯翔公司關係企業「正典資訊」，由黃美齡擔
    任負責人，並將聯翔公司之名義提供宜翔、隆翔等公司使用
    。
  (四)林子正指示以黃達暉或員工李國榮、宋文欽、陳忠瑋、洪懷
    祖等名義，分別向未上市（櫃）之科景生物科技、量威電池
    、雷晟科技、中華生技、鐿創科技、明樣國際、維綱生物科
    技、寰震科技、微瑞科技、炳鴻電子、多圓科技、騏正光電
    、光通電科技等公司原始股東低價買入股票，連同自行製作
    之營運計畫書及財務預估，提供前揭標準集團各分公司或關
    係企業之業務人員，於向不特定人行銷之用，接續將前開股
    票販賣給黃光柏、簡如偉、楊筑婷、簡榮朝、俞愛玲、康禹
    成、李立生、林美伶、程文芳、陳秀娟、黃金來、蘇聰金、
    林建都等人。
  (五)嗣為警於94年7月14日在宜蘭縣宜蘭市○○○路50號10樓之
    宜翔公司、宜蘭縣頭城鎮○○路○段199號3樓、宜蘭縣羅東
    鎮○○路263號2樓之1、臺北市○○街89號2樓聯翔投顧公司
    營業處所；另於94年7月20日，在宜蘭縣羅東鎮○○路154
    號3樓正典資訊公司、宜蘭縣宜蘭市○○路48號10樓隆翔公
    司營業等處所查獲。
二、證據：
  (一)被告呂嘉縈於偵訊及本院審理中之自白。
  (二)證人林英傑、李怡錚、吳美冠、黃達暉、宋文欽、呂嘉豪、
    陳忠瑋、李國榮、洪懷祖、王熾雄、楊松山、吳尉裕、黃美
    齡、陳新坤、楊珠、陳榆婷、洪莞晴、劉簡秀美、劉春金、
    陳金在、杜丕廉、簡文騰、林秉裕、陳宥穎、俞愛玲、簡如
    偉、黃連貴、李立生、林蒼池、林建都及康禹成於偵訊中之
    證述。
  (三)財政部台北市國稅局年度證券交易稅一般代徵稅額繳款書。
  (四)光通電科技股份有限公司股東會議事錄、股東名簿、減資有
    關會計分錄、查核報告書、委託書、公司簡介暨營運計畫書
    及財政部臺灣省北區國稅局同期其他股東交易價格比較表。
  (五)林蒼池所有科景生物科技股份有限公司、中華生技股份有限
    公司、鐿創科技股份有限公司、炳鴻電子股份有限公司、Cr
    imaker Technology Corporation股票。
  (六)林蒼池所提科景生物科技股份有限公司、美國得益電訊精密
    科技股份有限公司及騏正光電器業股份有限公司投資資料、
    騏正光電企業股份有限公司股票股權認購確認單、支票存款
    存款憑條及科景公司公告。
  (七)臺灣宜蘭地方法院檢察署扣押物品清單。
三、本件經檢察官與被告於審判外達成協商之合意且被告已認罪
    ，其合意內容為：被告願受科刑範圍為有期徒刑4月，如易
    科罰金，以銀元300元即新台幣900元折算1日，減為有期徒
    刑2月，如易科罰金，以銀元300元即新台幣900元折算1日。
    經查，上開協商合意並無刑事訴訟法第455條之4第1項所列
    情形之一，檢察官聲請改依協商程序而為判決，本院爰不經
    言詞辯論，於協商合意範圍內為協商判決，合予敘明。
四、應適用之法條：刑事訴訟法第455條之4第2項、第455條之8
    ，證券交易法第175條，刑法第2條第1項前段、第11條前段
    、第28條，修正前刑法第41條第1項前段，中華民國九十六
    年罪犯減刑條例第2條第1項第3款、第7條、第9條，廢止前
    罰金罰鍰提高標準條例第2條、現行法規所定貨幣單位折算
    新臺幣條例第2條，判決如主文。
五、本判決除有刑事訴訟法第455條之4第1項第1款、第2款、第4
    款、第6款、第7款所定情形之一，或違反同條第2項規定者
    外，不得上訴。
六、如有上述事由不服本件判決，得自收受判決送達之日起10日
    內，向本院提出上訴書狀，上訴於第二審法院。
中    華    民    國   100    年    2     月    17    日
                  刑事第四庭  法  官  辜漢忠
以上正本證明與原本無異。
如不服本判決向本院提出上訴書狀，並應敘述具體理由。若未敘
述理由者，應於上訴期間屆滿後20日內向本院補提理由書狀(均
須按他造當事人之人數附繕本)。
                              書記官  林詩綺
中    華    民    國   100    年    2     月    17    日
附錄本案論罪科刑法條：
證券交易法第175條
違反第18條第1項、第22條、第28條之2第1項、第43條第1項、第
43條之1第2項、第3項、第43條之5第2項、第3項、第43條之6第1
項、第44條第1項至第3項、第60條第1項、第62條第1項、第93條
、第96條至第98條、第116條、第120條或第160條之規定者，處2
年以下有期徒刑、拘役或科或併科新臺幣180萬元以下罰金。